臺灣桃園地方法院民事庭裁定            100年度抗字第121號
抗  告  人  周朝君
相  對  人  李茂得
上列當事人間聲請本票裁定事件，抗告人對於民國100 年9 月9
日本院簡易庭司法事務官所為100 年度司票字第4336號裁定提起
抗告，本院裁定如下：
    主  文
抗告駁回。
抗告程序費用新台幣壹仟元由抗告人負擔。
    理  由
一、抗告意旨略以：抗告人曾簽發如原裁定附表所示之本票（下
    稱系爭本票）予相對人，但相對人即執票人於到期日未向抗
    告人為付款之提示，即逕自持系爭本票聲請原裁定，於法未
    合；又抗告人雖迄未清償本金部分，但確已支付票款利息予
    相對人，相對人向鈞院聲請本票裁定自有不當，爰依法提起
    抗告，並聲明廢棄原裁定云云。
二、按執票人向本票發票人行使追索權時，得聲請法院裁定後強
    制執行，票據法第123 條定有明文。次按，免除作成拒絕證
    書之本票，執票人聲請裁定准予強制執行時，毋庸提出已為
    付款提示之證據。票據債務人如主張本票未經執票人提示，
    依票據法第124 條準用同法第95條但書之規定，應由其負舉
    證之責（最高法院84年度台抗字第22號裁定意旨參照）。又
    按，本票執票人，依票據法第123 條規定，聲請法院裁定許
    可對發票人強制執行，性質上係屬非訟事件，此項聲請之裁
    定及抗告法院之裁定，僅依非訟事件程序以審查強制執行許
    可與否，並無確定實體上法律關係存否之效力，如發票人就
    票據債務之存否有爭執時，應由發票人另提起確認之訴，以
    資解決（最高法院56年台抗字第714 號、57年台抗字第76號
    判例要旨參照）。
三、經查，相對人主張其執有抗告人所簽發免除作成拒絕證書之
    系爭本票，屆期為付款之提示，未獲付款，依票據法第123
    條之規定，聲請裁定許可強制執行等情，已據其提出系爭本
    票為證，原審裁定准許系爭本票強制執行，即無不合。至抗
    告意旨辯稱抗告人確已支付利息予相對人乙節，縱令屬實，
    亦屬抗告人與相對人間實體上法律關係之爭執問題，依上開
    規定及最高法院判例意旨，應由抗告人另行提起訴訟，以資
    解決，非本件非訟程序所得審究。又按，本票全部或一部不
    獲付款，或無從為付款提示時，執票人應請求作成拒絕證書
    證明之；發票人或背書人，得為免除作成拒絕證書之記載。
    發票人為前項記載時，執票人得不請求作成拒絕證書而行使
    追索權；本票上雖有免除作成拒絕證書之記載，執票人仍應
    於所定期限內，為付款之提示，但對於執票人主張未為提示
    者，應負舉證之責，此觀票據法第124 條準用第86條第1 項
    、第94條第1 項、第2 項前段及第95條之規定自明。準此，
    本件抗告人辯稱：系爭本票之執票人即相對人未為提示云云
    ，依法自應由抗告人就此有利於己之事實負舉證責任，惟抗
    告人迄未提出任何積極事證以實其說，自難採信。從而，抗
    告意旨求予廢棄原裁定，為無理由，應予駁回。
四、據上論結，本件抗告為無理由，依非訟事件法第46條、第21
    條第2 項、第24條第1 項，民事訴訟法第495 條之1 第1 項
    、第449 條第1 項、第95條、第78條，裁定如主文。
中    華    民    國   100    年    10    月    31    日
                  民事第一庭  審判長法  官  郭琇玲
                                    法  官  范明達
                                    法  官  邱璿如
正本係照原本作成。
本裁定不得再抗告。
中    華    民    國   100    年    10    月    31    日
                                    書記官  利冠蔚